【裁判字號】    98,事聲,49
【裁判日期】    981009
【裁判案由】    聲明異議（消債）
【裁判全文】
臺灣嘉義地方法院民事裁定              98年度事聲字第49號
異  議  人
即  債權人  華泰商業銀行股份有公司
法定代理人  甲○○
代  理  人  丙○○
相  對  人
即  債務人  乙○○
上列當事人間因消費者債務清理事件，異議人對本院司法事務官
民國98年7月27日98年度執消債更字第8號裁定聲明異議，本院裁
定如下：
  主  文
異議駁回。
異議程序費用由異議人負擔。
  理  由
一按關於更生或清算之程序，除本條例別有規定外，準用民事訴
  訟法之規定，消費者債務清理條例第15條定有明文。次按司法
  事務官處理事件所為之處分，與法院所為者有同一之效力。當
  事人對於司法事務官處理事件所為之終局處分，得於處分送達
  後10日之不變期間內，以書狀向司法事務官提出異議。司法事
  務官認前項異議有理由時，應另為適當之處分；認異議為無理
  由者，應送請法院裁定之。法院認第一項之異議為有理由時，
  應為適當之裁定；認異議為無理由者，應以裁定駁回之。民事
  訴訟法第240條之3、第240之4條亦分別定有明文。本件異議人
  係對於本院民事執行處司法事務官所為裁定聲明異議，經司法
  事務官認其異議無理由而送請本院為裁定，核與上開條文規定
  相符，先予敘明。
二本件異議意旨略以：債務人現有車輛2輛，每年稅金及強制險
  費用高達新臺幣（下同）31,748元，再加上債務人計算之年交
  通費9,600元，每年交通基本開銷已達41,348元，債務人每月
  收入僅20,000元，每年240,000元，扣除41,438元後，更生方
  案顯無履行可能。又異議人僅考量此2輛車輛是否為債務人生
  活所必須及不處分此2輛車對其履行方案是否有影響。據債務
  人提出之更生方案計算，債務人無法同時負擔前述財產、履行
  方案及扶養義務，原處分既認保留此財產無礙更生方案之公允
  性，顯見原處分認債務人除履行更生方案外，尚有能力負擔前
  述之額外開銷，既原處分認債務人有更生方案中所陳外之額外
  收入以供負擔，則依消費者債務清理條例第63條第1項第9款規
  定，如何為認可之裁定，原處分未詳加審酌，逕以債務人所定
  之更生方案予以認可，致本案債權人權益受衝擊，債務人無法
  從中取得應有之教訓，遑論實現消費者債務清理條例第1條所
  定意旨，請求廢棄原裁定。
三按債務人有薪資、執行業務所得或其他固定收入，法院認更生
  方案之條件公允者，得不經債權人會議可決，逕依債務人之聲
  請或依職權以裁定認可更生方案，消費者債務清理條例第64條
  第1項定有明文。次按消費者債務清理條例之制定，乃為使負
  債務之消費者得依本條例所定程序清理其債務，保障債權人之
  公平受償，以謀求消費者經濟生活之更生，故除有本條例第63
  條第1項、第64條第2項所定之情形外，法院得斟酌裁量認可更
  生方案。又更生方案之條件是否公允，必須斟酌債務人之收入
  、積欠債務之緣由、生活支出，及其所提更生方案是否使債權
  人受償金額不致過低等情。
四經查：
(一)本院裁准債務人開始更生程序後，債務人提出更生方案，以其
  每月收入20,000元，扣除其每月必要生活支出8,800元後，以
  剩餘其中10,000元作為每月（期）更生還款之金額，清償期為
  8年（共96期），總清償金額為960,000元，清償成數達29.68
  ﹪，本院司法事務官以該更生方案係公允適當且可行，予以認
  可。
(二)異議人雖以：債務人現有車輛每年稅金及強制險費用高達31,7
  48元，再加上債務人計算之年交通費9,600元，每年交通基本
  開銷已達41,348元，債務人每月收入僅20,000元，每年240,00
  0元，扣除41,438元後，更生方案顯無履行可能，原裁定既認
  保留此財產無礙更生方案之公允性，顯見原裁定認債務人除履
  行更生方案外，尚有能力負擔前述之額外開銷，既原處分認債
  務人有更生方案中所陳外之額外收入以供負擔，依消費者債務
  清理條例第63條第1項第9款規定，原裁定如何為認可之裁定等
  語。然債務人每月收入約20,000元，已據原裁定論述甚詳，並
  無不合之處，原裁定並未認債務人有更生方案中所陳收入金額
  以外之其他收入，又更生方案所列債務人每月必要支出，並未
  包括車輛每年稅金及強制險費用，至該2輛汽車之稅金及強制
  險費用並非必由債務人本人支應，異議人逕以該2輛汽車之稅
  金及強制險費用，推認債務人有其他收入，尚屬無據。此外，
  異議人並未提出其他證據以證明債務人有其餘所得，復無其他
  佐證足見債務人有其他所得，自難遽認債務人陳報之薪資收入
  不實，異議人此部分主張，尚難憑採。至債務人名下雖有汽車
  兩輛，然均係1996年出廠，迄今已約13年，依一般生活交易經
  驗，剩餘價值已甚低，變賣亦非易，且變賣所得扣除變賣所需
  費用所剩無幾，尚無違更生方案之公平性。此外，本件又查無
  消費者債務清理條例第63條第1項或同條例64條第2項所定不應
  或不得認可更生方案之消極事由存在。則原裁定審酌前情，認
  債務人所提更生方案確屬公允、適當、可行，而逕依同條例第
  64條第1項裁定予以認可債務人所提更生方案，並依同條例第6
  2條第2項酌定其生活限制，經核並無不合，異議人執前詞指摘
  原裁定不當，求予廢棄，為無理由，應予駁回。
五依民事訴訟法第240條之4第3項、第95條、第78條，裁定如主
  文。
中    華    民    國     98    年    10    月    9    日
                  民事第三庭  法    官  蘇雅慧
上為正本係照原本作成。
如不服本裁定，應於裁定送達後10日內，以書狀向本院提出抗告
，並繳納抗告費新臺幣1,000元。
中    華    民    國    98    年    10     月    9    日
                              書 記 官  劉昀匊


司法院資訊處製作；財團法人民間司法改革基金會備份。
